臺灣高雄地方法院民事判決
110年度雄簡字第2288號
原      告  王姸絜  


訴訟代理人  吳剛魁律師
            吳岳龍律師                
複代理人    林妤楨律師                  
被      告  蔡和恩  

訴訟代理人  吳燕龍  
上列當事人間請求損害賠償（交通）事件，原告提起刑事附帶民
事訴訟（110 年度審交附民字第334號），經刑事庭移送前來，
本院於民國111 年5月24日言詞辯論終結，判決如下：
    主      文
被告應給付原告新臺幣壹佰零伍萬參仟零玖拾玖元及自民國一一
０年七月二十日起至清償日止，按週年利率百分之五計算之利息
。
原告其餘之訴駁回。
訴訟費用由被告負擔三分之二，餘由原告負擔。
本判決第一項得假執行。但被告如以新臺幣壹佰零伍萬參仟零玖
拾玖元為原告預供擔保，得免為假執行。
    事實及理由
壹、程序部分：
    按訴狀送達後，原告不得將原訴變更或追加他訴，但擴張或
    減縮應受判決事項之聲明者，不在此限，民事訴訟法第 255
    條第1 項第3 款定有明文，且上開規定為簡易訴訟程序所準
    用，為同法第436條第2項所明定。本件原告起訴時原聲明：
    被告應給付原告新臺幣（下同）1,274,076元，及自起訴狀
    繕本送達翌日起至清償日止，按週年利率5 ％計算之利息；
    嗣於民國111年5月15日具狀變更聲明為：被告應給付原告1,
    218,607 元，及自起訴狀繕本送達翌日起至清償日止，按年
    息5 ％計算之利息（見本院卷第323頁），核屬減縮應受判決
    事項之聲明，揆諸前揭規定，應予准許。
貳、實體部分
一、原告主張：被告考領有合格駕駛執照，於109 年5 月13日10
    時15分許，騎乘車牌號碼000-000 號普通重型機車沿高雄市
    新興區七賢二路由西往東方向行駛，行經七賢二路16號前時
    ，本應注意在劃有分向限制線之路段，不得駛入來車之車道
    內，而依當時天候晴、日間自然光線，且柏油路面乾燥、無
    缺陷、無障礙物，視距良好之情形下，並無不能注意之情事
    ，竟疏未注意及此，貿然駛入七賢二路由東向西慢車道之來
    車道內逆向行駛，適有原告騎乘車牌號碼000-0000號（下爭
    系爭機車）普通重型機車沿七賢二路慢車道由東往西方向行
    駛，見狀閃避不及，兩車遂發生擦撞，致原告受有頭部外傷
    、頭皮血腫、頭皮五公分撕裂傷、右貳、三、四掌骨閉鎖性
    骨折、右髖部挫傷、左手、右足擦傷之傷害。（下稱系爭事
    故）。原告爰依侵權行為之法律關係，請求被告賠償下列損
    害：⒈醫療費用195,004元。⒉交通費用28,050元。⒊看護費用
    3萬元。⒋不能工作損失79,333元。⒌喪失勞動能力損失570,1
    20元。⒍精神慰撫金30萬元。⒎系爭機車修理費16,100元。共
    計1,218,607 元等語。並聲明：被告應給付原告1,218,607 
    元及自刑事附帶民事起訴狀繕本送達被告之翌日起至清償日
    止，按年息百分之5 計算之利息。
二、被告則以：對系爭事故之發生，其有過失及原告請求已支出
    之交通費28,050元、看護費3萬元、醫藥費121,044元、系爭
    機車修理費16,100元及原告每月薪資23,800元等情，並不爭
    執，然其對原告請求之項目，意見如下：原告勞動能力減損
    程度應不到百分之10 。又系爭機車維修費應折舊。另原告
    不能工作期間應為3個月，損失金額應為71,400元。再者，
    原告請求之醫藥費部分關於附表1編號12、附表5編號13及19
    之支出，原告應證明有支出之必要。另精神慰撫金部分，原
    告請求過高等語，資為抗辯，並聲明：原告之訴駁回。 
三、本院之判斷： 
  ㈠按駕駛人駕駛汽車，應遵守道路交通標誌、標線、號誌之指
    示；汽車在劃有分向限制線之路段，不得駛入來車之車道內
    ，道路交通安全規則第90條第1 項、第97條第1 項第2 款分
    別定有明文。雙黃實線設於路段中，用以分隔對向車道，並
    雙向禁止超車、跨越或迴轉；分向限制線為雙黃實線，用以
    劃分路面成雙向車道，禁止車輛跨越行駛，並不得迴轉，道
    路交通標誌標線號誌設置規則第149 條第1 項第1 款第8 目
    、第165 條第1 、2 項亦定有明文。被告本應注意在劃有分
    向限制線之路段，不得駛入來車之車道內，而依當時天候晴
    、日間自然光線，且柏油路面乾燥、無缺陷、無障礙物，視
    距良好之情形下，並無不能注意之情事，竟疏未注意及此，
    貿然駛入七賢二路由東向西慢車道之來車道內逆向行駛
    ，與原告發生擦撞，原告因而人車倒地，受有上述傷害等情
    ，業據被告於本院刑事庭審理中坦承不諱（見本院刑事110
    年度交簡字第1763號判決），並有高雄市政府警察局新興分
    局道路交通事故現場圖、道路交通事故調查報告表（一）、
    （二）-1、高雄市政府警察局交通警察大隊新興交通分隊道
    路交通事故談話紀錄表3 份、車輛詳細資料報表2 份、高雄
    市立大同醫院診斷證明書2 紙、阮綜合醫療社團法人阮綜合
    紀念醫院診斷證明書、監視器光碟、監視錄影擷取畫面4 張
    及照片13張、公路監理電子閘門證號查詢機車駕駛人結果等
    在卷可憑，前開事實首堪以認定。是被告既就系爭事故具有
    過失，致原告受有系爭傷害、所有之系爭機車受損，自應負
    損害賠償責任。
  ㈡按不法侵害他人之身體或健康者，對於被害人因此喪失或減
    少勞動能力或增加生活上之需要時，應負損害賠償責任；不
    法侵害他人之身體、健康、名譽、自由、信用、隱私、貞操
    ，或不法侵害其他人格法益而情節重大者，被害人雖非財產
    上之損害，亦得請求賠償相當之金額，民法第193 條第1 項
    、第195 條第1 項前段分別定有明文。而非財產上損害之慰
    撫金數額，究竟若干為適當，應斟酌兩造身分、地位及經濟
    狀況，俾為審判之依據，最高法院86年度台上字第511 號裁
    判要旨可供參照。又物被毀損時，被害人除得依民法第196
    條請求賠償外，並不排除民法第213 條至第215 條之適用。
    依民法第196 條請求賠償物被毀損所減少之價額，得以修復
    費用為估定之標準，但以必要者為限（例如：修理材料以新
    品換舊品，應予折舊）。本件原告乃因被告之過失而受有系
    爭傷害，且所有之系爭機車受損，被告就此應負損害賠償責
    任已如上述，茲就原告所得請求之損害賠償金額計算如   
    下： 
　 ⒈原告請求已支出之交通費28,050元、看護費3萬元、醫藥費
　　 121,044元部分：
     原告主張因系爭事故而支出交通費28,050元、看護費3萬
　　 元、醫藥費121,044元乙節，業據原告提出統一發票、免用
　　 發票收據、診斷證明書、醫療費用收據（見附民卷第13、1
　　 9-21 、25-47、53-65、69-73、77-85頁、本院卷第65-8
　　 3、93-133、139-147頁）等為證，且被告不爭執（見本院
　　 卷第173頁），經核應屬必要，是原告自得就此請求被告賠
　　 償。
 　⒉至原告請求附表1編號12、附表5編號13及19之醫藥費用部
　　 分。雖被告抗辯上述3筆醫療費用原告應證明其必要性云
　　 云，然查：
   ⑴原告於109年5月14日至大同醫院接受開放復位三片鈦合金骨
     板內固定手術，經大同醫院醫師評估後於110年7月21日至1
     10年7月23日住院接受拔除三片鈦合金骨板內固定手術，而
     支出附表1編號12之63,820元醫療費用等情，業據原告提出
     大同醫院109年10月28日及110年8月18日診斷證明書及健保
     住院自付費費用證明單為證（見附民卷第19頁、本院卷第6
     1、69頁）。本院斟酌上開拔除骨板手術之醫療費用，核屬
     治療原告傷勢之必要費用，是原告此部分之請求，洵屬有
     據。
　 ⑵另附表5編號13金額5,000元醫療費、編號19金額5,130元醫
     療費部分，乃大同醫院醫師建議進行原告自費震波治療乙
     節，此有該院診斷證明書可參（見本院卷第87頁）。經查
     ，骨骼肌肉體外震波治療比傳統石膏固定及服用藥物方式
     效果好，可以快速促進患部恢復機能，是此，一般週知以
     體外震波方式治療乃針對慢性肌腱、韌帶、軟組織或骨骼
     所為之新型治療方式，可快速促進患部恢復身體機能，而
     原告所受傷害為掌骨閉鎖性骨折，而該骨折傷害自屬體外
     震波之適應症，且既為醫師視原告傷勢情形評估後，認得
     加速原告復原所為之治療方式，則原告該部分之就醫費用1
     0,000元，自屬與系爭事故有關且必要之醫療費用，則原告
     請求被告賠償此部分之損害，自有理由。
 　⑶另附表5編號19證明書費用130元部分。按被害人所請求之
　　 診斷證明書費用，如係被害人為證明損害發生及其範圍所
　　 必要之費用，應得納為損害之一部分，並得請求加害人賠
　　 償，量及原告提出大同醫院出具之110 年11月11 日醫療費
　　 用收據（見本院卷第133頁），依其醫囑內容所載，確與系
　　 爭傷害相關，亦無重複開立之情形，則原告向被告請求此
　　 診斷證明書開立費用共130元，應屬有據。　　  　
　 ⑷綜上，原告請求被告賠償醫療費用195,004元，應屬有憑。
  ⒊原告請求系爭機車修復費部分：
　　原告固主張系爭機車因系爭交通事故受損，應得向被告請求
    賠償修理費用16,100元云云，並提出收據（見附民卷第95-9
    7頁）為證。惟系爭機車106 年1 月間出廠，因系爭事故受
    損，修復費用16,100元（工資6,000 元，材料10,100 元）
    ，另依系爭機車行照，系爭機車既非新車，依諸上開說明，
    其修復時材料更換係以新品替換舊品，計算零件材料之損害
    賠償數額時，應扣除折舊部分始屬合理。又依行政院所頒固
    定資產耐用年數表及固定資產折舊率表，機器腳踏車之耐用
    年數為3 年，故自系爭機車出廠至本件事故發生時即109 年
    5 月13日，系爭機車之使用已逾耐用年數，應僅存殘值，再
    依所得稅法第51條及該法施行細則第48條第1 款之規定，以
    平均法計算其殘值（即以固定資產成本減除殘價後之餘額，
    按固定資產耐用年數表規定之耐用年數平均分攤，計算每期
    折舊額），則前揭零件扣除折舊後之價值為2,525 元（計算
    式：殘價= 取得成本／〈耐用年數+1〉即10,100 ÷〈3+1 〉= 2,5
    25 ），再加計毋庸折舊之工資費用6,000 元，系爭機車所
    受損害應為8,525 元（2,525＋6,000 ＝8,525 元）。原告得
    請求賠償之系爭機車修復費用為8,525 元，逾此部分尚屬無
    據。
　⒋無法工作之損失部分：
　　原告主張其以販賣中藥材為業，因本件事故受傷需西養3個
    月又10日，以每月薪資23,800元計算，請求被告給付無法工
    作損失79,333元等情，業據提出大同醫院診斷證明書為憑（
    見附民卷第19頁）。觀之上開診斷證明書醫囑欄之記載：‧‧
    ‧術後需專人照護半個月，須休養三個月‧‧‧等語，是依上開
    診斷證明書之記載，原告休養期間係指自手術後開始計算，
    並非指出院後開始計算。是此，原告主張應以出院後開始計
    算休養期間，尚無所據。是此，依兩造不爭執之原告每月薪
    資23,800元計算，原告得請求被告賠償之不能工作損失共計
    71,400元（計算式：23,800×3＝71,400元），逾此分之請求
    ，核屬無據。
  ⒌原告請求喪失勞動能力損失部分：
　　原告主張其於系爭事故發生前有工作，系爭事故發生後致勞
    動能力減損10 ％，按工資23,800元，及工作年限從109年8月
    22日算至143年1月20日計算，共受有薪資損失570,120 元等
    語。經查：
　⑴原告因系爭事故造成勞動能力減損之程度，經本院囑託高雄
    醫學大學附設中和紀念醫院進行鑑定後，該院於111 年4月2
    9日以高醫附法字第1110100589號函文檢附鑑定報告書到院
    ，鑑定結果為：工作能力減損比例10%等情，有上開鑑定書
    附卷可考（本院訴卷第291-301頁）。本院審酌上開鑑定結
    果乃專業醫師綜合原告受傷情況、復原情形、工作條件與受
    傷年齡等因素，基於醫學專業及失能評估作業指南所為之判
    斷，具有公信力及客觀性，自堪採為本件原告勞動能力減損
    之參考依據，原告以上開鑑定結果作為其請求勞動能力減損
    之比例基準，應足可取。
　⑵另本院斟酌原告於系爭事故發生時為31歲，應尚有勞動能力
    ，承上所述，兩造同意每月薪資23,800元計算。是此，故自
    原告自醫師建議休養之末日即109年8月22日起至法定 退休
    年齡65歲即143年1月20日止，依霍夫曼式計算法扣除中間利
    息（首期給付不扣除中間利息）核計其勞動能力減損之損害
    金額為570,120元【計算方式為：28,560×19.00000000+(28,
    560×0.00000000)×(20.00000000-00..00000000)=570,120.0
    000000000。其中19.00000000為年別單利5%第33年霍夫曼累
    計係數，20.00000000為年別單利5%第34年霍夫曼累計係數
    ，0.00000000為未滿一年部分折算年數之比例(151/365=0.0
    0000000)。採四捨五入，元以下進位】。
  ⒍原告請求精神慰撫金部分：
　　原告因系爭事故受有系爭傷害而多次往返醫院就醫治療，其
    精神上遭受重大痛苦乃屬必然，又原告大學畢業，目前為服
    務業；被告小學畢業，目前無固定工作等節，此有稅務電子
    閘門財產所得調件明細表在卷可稽（見本院卷證物存置袋）
    ，且為兩造所不爭執，是本院審酌兩造之身分、地位、經濟
    能力及原告之傷勢等一切狀況，認原告請求之非財產上損害
    30萬元尚屬過高，應以15萬元為適當。
　⒎綜上所述，原告所得請求之損害賠償金額為1,053,099 元（
    計算式：（195,004 元+28,050 元+30,000元+71,400 元+57
    0,120 元＋8,525元+150,000 元＝1,053,099 元）。
四、從而，原告依侵權行為之法律關係請求被告給付原告1,053,
    099元及自110 年7 月20 日起至清償日止按週年利率5%計算
    之利息，為有理由，應予准許。至其逾此範圍之請求，則無
    理由，應予駁回。
五、本件原告勝訴部分，係就民事訴訟法第427 條第1 項訴訟適
    用簡易程序所為被告敗訴之判決，爰依同法第389 條第1 項
    第3 款規定，依職權宣告假執行。
六、另應依職權確定原告請求系爭機車修復費用部分及鑑定費用
    之訴訟費用，由被告負擔三分之二，餘由原告負擔。又本件
     原告所請求之其他給付部分，係刑事附帶民事訴訟經刑事
    合議庭裁定移送本庭，依法免納裁判費，附此敘明。
七、據上論結，本件原告之訴，為一部有理由，一部無理由，爰
    依民事訴訟法第436 條第2 項、第78條、第390 條第2 項、
    第392 條第2 項，判決如主文。
中　　華　　民　　國　　111 　年　　5 　　月　　31　　日
                  高雄簡易庭    法  官  張茹棻
以上正本係照原本作成。
如不服本判決，應於送達後20日內，向本院提出上訴狀並表明上
訴理由，如於本判決宣示後送達前提起上訴者，應於判決送達後
20日內補提上訴理由書（須附繕本）。 
中　　華　　民　　國　　111 　年　　5 　　月　　31　　日
                               書記官  黃振祐